【裁判字號】    97,審訴,1760
【裁判日期】    970930
【裁判案由】    清償借款
【裁判全文】
臺灣高雄地方法院民事判決            97年度審訴字第1760號
原      告  高雄市政府
法定代理人  乙  ○
訴訟代理人  洪志強
被      告  甲○○
上列當事人間清償借款事件，本院民國97年9 月26日言詞辯論終
結，判決如下：
  主  文
被告應給付原告如附表一所示本金、利息及違約金。
訴訟費用新臺幣玖仟玖佰玖拾玖元由被告負擔。
訴訟費用由被告負擔。
  事  實  及  理  由
一、原告主張：訴外人丙○○邀同被告為連帶保證人，向伊借款
    筆而未依約清償之明細情形如附表二所示，經核結果，尚有
    如附表一所示金額未為清償。為此，爰依消費借貸及連帶保
    證之法律關係，提起本訴，並聲明求為命被告應給付如附表
    一所示金額之判決。
二、被告則以：確有擔任連帶保證人及對原告請求金額不爭執，
    惟因丙○○另有提供不動產作為擔保，原告應先就該擔保物
    為執行，如有不足方得向被告求償等語，資為抗辯，並聲明
    駁回原告之訴。
三、原告主張之前揭欠款事實，業據提出與其所述相符之住宅貸
    款契約書、抵押權設定契約書、放款客戶授信明細查詢單、
    放款單筆貸放攤還及收息記錄查詢單、利率表為證，復為被
    告所自認，堪信為真實。
四、按稱消費借貸者，謂當事人一方移轉金錢或其他代替物之所
    有權於他方，而約定他方以種類、品質、數量相同之物返還
    之契約；借用人應於約定期限內，返還與借用物種類、品質
    、數量相同之物；遲延之債務，以支付金錢為標的者，債權
    人得請求依法定利率計算之遲延利息。但約定利率較高者，
    仍從其約定利率；當事人得約定債務人於債務不履行時，應
    支付違約金，民法第474 條第1 項、第478 條前段、第233
    條第1 項及第250 條第1 項分別定有明文。次按稱保證者，
    謂當事人約定，一方於他方之債務人不履行債務時，由其代
    負履行責任之契約；保證債務，除契約另有訂定外，包含主
    債務之利息、違約金、損害賠償及其他從屬於主債務之負擔
    ，亦為同法第739 條及第740 條所明定。又保證債務之所謂
    連帶，係指保證人與主債務人負同一債務，對於債權人各負
    全部給付之責任者而言，此觀諸民法第272 條第1 項規定連
    帶債務之文義即明，有最高法院45年台上字第1426號判例意
    旨可資參酌。被告雖仍以前開情詞置辯，惟被告既為本件之
    連帶保證人，依前揭說明自應與主債務人負同一之債務，且
    兩造復無就原告應先自擔保物取償有不足時，方得對被告提
    起訴訟之約定，則原告為取得執行名義而逕對被告提起本件
    訴訟，依銀行法第12條之1 第3 項但書之規定，並無不可。
    至該法本文規定應先就借款人進行求償，其求償不足部分方
    得就連帶保證人求償之，乃係就取得執行名義後之執行程序
    為規範，與本件訴訟程序無關連，是被告上開所辯，委不足
    採。從而，原告本於消費借貸及連帶保證之法律關係，請求
    被告給付如主文所示之本金、利息、違約金，即屬正當，應
    予准許。
五、本件係原告全部勝訴，其繳納之第一審訴訟費用即裁判費9,
    999 元，應由被告負擔。
六、據上結論，本件原告之訴為有理由，依民事訴訟法第78 條
    ，判決如主文。
中    華    民    國    97    年    9     月    30    日
                  民事第二庭  法  官  柯彩燕
以上正本係照原本作成。
如不服本判決，應於送達後20日內，向本院提出上訴狀並表明上
訴理由，如於本判決宣示後送達前提起上訴者，應於判決送達後
10日內補提上訴理由書（須附繕本）。
中    華    民    國    97    年    9     月    30    日
                              書記官  許珍滋
┌──────────────────────────────────────────────────┐
│附表一：97年度審訴字第1760號 單位：新台幣                                                           │
├──┬──────┬─────┬──────┬────────┬──────────────┬───┤
│編號│應給付金額  │利息起迄日│利      率  │違約金起迄日    │違約金計算方式              │ 備 考│
├──┼──────┼─────┼──────┼────────┼──────────────┼───┤
│001 │1,004,879元 │96.06.24起│年息2.55%   │96.07.25至清償日│按左開利率10% 計算違約金    │      │
│    │            │至清償日止│            │止              │                            │      │
└──┴──────┴─────┴──────┴────────┴──────────────┴───┘
┌──────────────────────────────────────────────────┐
│附表二：97年度審訴字第1760號之借款明細                                                              │
├──┬──────┬─────┬─────┬─────┬───────┬────────┬─────┤
│編號│借  款  人  │連帶保證人│原借款金額│借款期間  │約定利息      │約定違約金      │最後繳息日│
├──┼──────┼─────┼─────┼─────┼───────┼────────┼─────┤
│001 │丙○○      │甲○○    │1,800,000 │84.01.24～│按原告公教住宅│逾期時按左列利率│96.06.23  │
│    │            │          │元        │104.01.24 │貸款基金利率機│10% 計算        │          │
│    │            │          │          │止，1 至5 │動計算（本件違│                │          │
│    │            │          │          │年按月付息│約時利率為2.55│                │          │
│    │            │          │          │不還本，第│%）           │                │          │
│    │            │          │          │6 年起依年│              │                │          │
│    │            │          │          │金法按月攤│              │                │          │
│    │            │          │          │還本息    │              │                │          │
└──┴──────┴─────┴─────┴─────┴───────┴────────┴─────┘


司法院資訊處製作；財團法人民間司法改革基金會備份。
